臺灣高等法院民事判決　　　　　　　　　92年度上字第1162號
上　 訴　 人　快可立企業有限公司
兼法定代理人　丙○○
共　　　　同
訴 訟 代理人　姜志俊律師
　　　　　　　劉彥汶律師
上　 一　 人
複　代　理人　鍾元珧律師
被 上　訴 人　超允食品有限公司
兼法定代理人　甲○○
被 上　訴 人　乙○○
共　　　　同
訴 訟 代理人　陳佳瑤律師
　　　　　　　吳佳育律師
上列當事人間損害賠償事件，上訴人對於中華民國92年10月31日
臺灣臺北地方法院92年度訴字第730號第一審判決提起上訴 ，經
本院於94年3月29日言詞辯論終結，判決如下：
    主      文
上訴駁回。
第二審訴訟費用由上訴人負擔。
    事實及理由
壹、程序方面：
    按訴之變更或追加，非經他造同意，不得為之，但擴張或減
    縮應受判決事項之聲明者，不在此限，民事訴訟法第 446條
    第1項、第255條第1項第3款分別定有明文。查上訴人於原審
    原係請求被上訴人超允食品有限公司（下稱超允公司）、乙
    ○○應同時於「中國時報」、「聯合報」第1版以黑白版面
    面積10公分乘13公分之版面，刊登如附件所示之「道歉啟事
    」；及被上訴人超允公司、乙○○、甲○○應連帶給付上訴
    人丙○○新臺幣（下同）500,000元，及自民國（下同）92
    年10月14民事總辯論意旨整理狀繕本送達翌日（即92 年10
    月15日）起至清償日止按年息5%計算之利息（見原審卷二第
    182頁）。嗣於本院審理中除仍請求登報道歉外，就損害金
    及其利息請求部分，則請求被上訴人超允公司、乙○○、甲
    ○○應共同給付上訴人丙○○500,000元，及自原審起訴狀
    繕本送達翌日（即92年2月14）起至清償日止按年息5%計算
    之利息；如其中之一被上訴人已為給付時，就已給付部分，
    其餘被上訴人免給付義務（見本院卷二第1、2頁）。核屬擴
    張、減縮應受判決事項之聲明，於法並無不合，應予准許。
貳、實體方面：
一、上訴人起訴主張：上訴人快可立企業有限公司（下稱快可立
    公司）與被上訴人超允公司於88年2月間簽訂「原、物料供
    應契約」（下稱系爭供應契約），因快可立公司於同年5月
    間陸續發現超允公司提供予快可立公司各地加盟店之食品常
    有品質不良致迭遭退貨，遂於同年11月18日以律師函通知超
    允公司終止系爭供應契約。詎被上訴人乙○○竟以超允公司
    代表人之身分於90年2月5日在臺北市議會召開記者會，不實
    指控快可立公司積欠超允公司7百餘萬元貨款，以達其誹謗
    快可立公司商譽、信用及上訴人丙○○名譽之目的，並將報
    章媒體以渠等言詞所為非屬真實之報導文章，再以傳真或親
    ，打擊上訴人之商譽及信用。又上訴人丙○○於臺灣士林地
    方法院（下稱士林地院）89年度自字第176號詐欺案件證物
    中，發現被上訴人等以快可立公司之名義向訴外人名嶸股份
    有限公司（下稱名嶸公司）訂貨，並簽署出貨單，此等行為
    亦對於快可立公司之商譽、企業形象及丙○○之名譽造成損
    害。另被上訴人甲○○、乙○○於前揭刑事案件答辯狀中記
    載上訴人丙○○積欠7百餘萬元之貨款，及庭訊時陳述快可
    立公司積欠超允公司7百餘萬元等語，亦已侵害到快可立公
    司及丙○○之商譽、名譽等情。爰依民法第28條、第184條
    第1項、第185條第1項、第195條第1項之規定，訴請：(一)被
    上訴人超允公司、乙○○應同時於「中國時報」、「聯合報
    」第1版以黑白版面面積10公分乘13公分之版面，刊登如附
    件所示之「道歉啟事」。(二)被上訴人應連帶給付上訴人丙○
    ○500,000元，及自民事總辯論意旨整理狀繕本送達翌日（
    即9 2年10月15日）起至清償日止，按年息5%計算之利息。
    原審為上訴人全部敗訴之判決，上訴人不服提起上訴，並於
    本院聲明：(一)原判決廢棄。(二)被上訴人超允公司、乙○○應
    同時於「中國時報」、「聯合報」第1版以黑白版面面積10
    公分乘13公分之版面，刊登如附件所示之「道歉啟事」。(三)
    被上訴人超允公司、乙○○、甲○○應共同給付上訴人丙○
    ○500,000元，及自起訴狀繕本送達翌日起至清償日止，按
    年息5%計算之利息。如其中之一被上訴人已為給付時，就已
    給付部分，其餘被上訴人免給付義務。(四)前開第3項之請求
    ，上訴人丙○○願供擔保，請准宣告假執行。
二、被上訴人則以：被上訴人乙○○並未於記者會上指名上訴人
    丙○○及其夫婿黃普光積欠貨款7百餘萬元，且未將報章媒
    體報導前開記者會內容之文章，散佈予快可立公司之加盟商
    。被上訴人乙○○、甲○○於士林地院之刑事案件答辯狀中
    ，固然記載遭上訴人詐欺7百餘萬元之貨款，惟該等主張與
    陳述，係屬庭訊中所為答辯，提供法官做為判斷依據之訴訟
    資料，且快可立公司確實積欠伊等7百餘萬元，尚非足以貶
    損上訴人之名譽，難謂乙○○、甲○○有侵害上訴人名譽或
    商譽之故意或過失。另伊等並未以快可立公司名義向訴外人
    名嶸公司訂貨，超允公司有接受快可立公司委託，將運往大
    陸地區之貨物裝櫃運送等語，資為抗辯，並於本院為上訴駁
    回之聲明。
三、上訴人主張：快可立公司與超允公司於88年2月間簽訂系爭
    供應契約，被上訴人曾溫榮曾於90年2月5日在臺北市議會召
    開記者會之事實，業據提出剪報影本為證（見原審卷一第
    17、18頁），復為被上訴人所不爭執，上訴人此部分之主張
    堪信為真實。
四、上訴人又主張：被上訴人乙○○於90年2月5日以超允公司代
    表人之身分在臺北市議會召開記者會，不實指控快可立公司
    積欠超允公司7百餘萬元貨款，並將報章媒體以渠等言詞所
    為非屬真實之報導文章，再以傳真或親送方式紛紛傳送至快
    可立公司各地之加盟商，打擊上訴人之商譽、名譽及信用。
    又被上訴人等以快可立公司之名義向訴外人名嶸公司訂貨，
    並簽署出貨單，亦對於快可立公司之商譽、企業形象及丙○
    ○之名譽造成損害。另被上訴人甲○○、乙○○於士林地院
    89 年度自字第176號詐欺刑事案件答辯狀中記載上訴人丙○
    ○積欠7百餘萬元之貨款，及庭訊時陳述快可立公司積欠超
    允公司7百餘萬元等語，亦已侵害到快可立公司及丙○○之
    商譽、名譽等情。然此為被上訴人所否認，並以前開情詞置
    辯，是本院所應審究者，核為被上訴人有無誹謗快可立公司
    商譽、信用及上訴人丙○○名譽，並將報章媒體報導前揭記
    者會內容之文章，散佈予快可立公司之加盟商之侵權行為？
    被上訴人有無以快可立公司之名義向名嶸公司訂貨，並簽署
    出貨單，暨於詐欺刑事中陳述上訴人積欠超允公司7百餘萬
    元之貨款，藉以侵害上訴人商譽、名譽之侵權行為？若被上
    訴人有前開侵權行為，上訴人之請求是否有理？茲分別審究
    如下：
  (一)關於被上訴人乙○○於90年2月5日召開記者會及將該報章媒
    體報導前揭記者會內容之文章，散佈予快可立公司之加盟商
    部分：
    (1)按名譽固為人格權之一，而得為侵權行為之客體，法律並
      規定。而言論自由則為人民之基本權利，憲法第11條有明
      文保障，國家應給予最大限度之維護，俾其實現自我、溝
      通意見、追求真理及監督各種政治或社會活動之功能得以
      發揮。雖為兼顧對個人名譽、隱私及公共利益之保護，非
      不得以法律對言論自由依其傳播方式為合理之限制（憲法
      第23條規定參照）。參以刑法第310條第1項及第2項誹謗
      罪雖係保護個人法益而設，為防止妨礙他人之自由權利所
      必要，刑法同條第3項前段對誹謗之事，能證明其為真實
      者不罰，則係針對言論內容與事實相符者之保障，並藉以
      限定刑罰權之範圍，但並非謂指摘或傳述誹謗事項之行為
      人，必須自行證明其言論內容確屬真實，始能免於刑責。
      惟行為人雖不能證明言論內容為真實，但依其所提證據資
      料，認為行為人有相當理由確信其為真實者，即不能以誹
      謗罪之刑責相繩（大法官會議釋字第509號解釋），雖民
      法上侵權行為不分故意或過失均可成立，然參照上開大法
      官會議釋字第509號解釋之意旨，如行為人非明知不實、
      或以假設語氣而有所質疑時，仍不得遽認有侵害名譽之故
      意或過失。
    (2)上訴人主張：被上訴人乙○○召開記者會不實指摘伊等積
      欠貨款七百餘萬元之侵權行為，固據提出90年2月5日中時
      晚報剪報影本、90年2月5日剪報影本、原法院刑事庭90年
      自字第481號誹謗等刑事案件部分筆錄等件為證（見原審
      卷一第17、18、233至246頁）。惟查，上訴人於前開誹謗
      等刑事案件審理時，曾提出90年2月5日記者會之錄影帶，
      為兩造所不爭執（見本院卷一第125、126、172頁），其
      內確有被上訴人乙○○及多位陳情人士發言之畫面，惟被
      上訴人乙○○當日之發言內容係：「88年2月份開始到10
      月份左右，出了10幾個貨櫃，我在那邊投下很多錢，在那
      邊設廠，以供應這邊所有加盟商的原物料，而我在那邊當
      地情況是看到有很多『快可立』的代理商，還有像我們這
      些廠商，這些被『他』騙過去的廠商都在那邊簡直就是血
      本無歸，而且現在身陷大陸，投資那麼多的錢也拿不回來
      ，所以我在這裡呼籲，就是大家要看清楚，有很多事情要
      看清楚，我們現在站出來最主要就是要讓大家能了解說，
      不要貿然輕易下去投資，貿然輕易的相信這些有一些騙局
      ，這些臺商輕易的騙我們過去，謝謝各位」等語，而當日
      被上訴人甲○○並未出席該場記者會，亦經原法院刑事庭
      法官於92年1月27日當庭勘驗無誤，此為刑事判決認定屬
      實，並有原法院90年自字第481號、本院92年度上訴字第
      1332號刑事判決附卷為憑（見原審卷二第70至79頁、本院
      卷一第140至151頁）。則被上訴人乙○○之前揭言詞均未
      提及快可立公司或丙○○等人，有積欠超允公司七百餘萬
      元之言詞，被上訴人甲○○並未出席該場記者會，已堪認
      定，上訴人此部分之主張，顯屬無據。
    (3)上訴人提出之剪報之內容，雖分別記載：黃普光、丙○○
      夫婦後來找他一起到大陸投資，要他先出貨櫃供應大陸設
      點物料，沒想到投資一去不回，黃、楊夫婦已欠他近八百
      萬元貨款未收到‧‧，目前受害臺商近二十家‧‧，快可
      立加盟體系遍及沿海到內陸都有，受害者總計損失3千多
      萬人民幣，約1億多臺幣等語；一位曹姓臺商則表示，黃
      普光夫婦積欠他近八百萬元貨款等語，前開剪報之報導內
      容，顯與被上訴人乙○○之前揭記者會所發表之言論，並
      不相符，且上開報導內容並非被上訴人乙○○所為，自難
      採信，上訴人據以主張被上訴人乙○○發表剪報中之言論
      云云，顯屬遽斷，洵無足採。
    (4)上訴人復引用前揭記者會現場之記者洪茗馨、董孟郎，分
      別於原法院90年度自字第481號誹謗罪案所為之證詞以為
      其前揭主張之依據云云。惟中時晚報記者洪茗馨於前揭自
      訴誹謗案件中證稱：自證三是我報導，該報導記載各個代
      理商，有張先生、李先生、曹先生等人，是由羅宗勝議員
      在現場提供的書面資料，並介紹陳情人給在記者會現場的
      記者，關於報導中曹先生表示內容部分，應該是記者會現
      場自稱曹先生的人所說，我不記者曹先生確實姓名，也沒
      有跟曹先生私下談話，報導內容是他公開發言的陳述等語
      。經該承審法官當庭播放記者會錄影帶供證人洪茗馨觀覽
      後，其又證稱：我不確定錄影帶內之人是否曹先生，我只
      記得我們依羅議員的介紹以及各在場人的發言作截錄報導
      ，應該是現場有其他的代理商提到黃普光、丙○○夫婦，
      我們有做了紀錄，所以才報導黃普光、丙○○夫婦積款近
      8百萬元，我不確定是否將別人講的話誤以為是曹先生所
      言等語。另證人即中國時報記者董孟郎則證述：自證四是
      我報導，報導中記載張姓、李姓、曹姓臺商是根據在場臺
      商的發言來報導，現場我們有問他們的姓氏，報導中曹姓
      臺商的陳述是根據曹姓臺商在記者會的發言。經該承審法
      官當庭播放記者會錄影帶供證人董孟郎觀覽後，其雖證稱
      ：錄影帶不是全程錄影，記者會曹姓臺商應該有提到黃普
      光、丙○○夫婦欠款近8百萬元，否則我們不會胡亂報導
      等語；惟揆諸證人董孟郎同日庭訊時自承：因常常參加記
      者會，不記得曹姓臺商姓名、長相，亦不記得是否在記者
      會上或其他場合私下採訪曹姓臺商或與之談話，更不記得
      記者會上的曹姓臺商公開發言是否如原法院播放的錄影帶
      內容，且表示事隔很久，不可能回憶當時的狀況等語。前
      揭證人之證詞，亦為原法院90年自字第481號、本院92年
      度上訴字第1332號刑事判決理由欄所詳載，原法院刑事庭
      既勘驗記者會錄影帶內容核與證人董孟郎報導內容未合，
      自應依錄影帶內容作為判斷之依據，足徵證人等之證言，
      均無法證明前揭報導內容，為被上訴人乙○○於記者會中
      所言，自難認上訴人之主張為真實。
    (5)上訴人復主張：被上訴人將報章媒體報導前揭記者會內容
      之文章，散佈予快可立公司之加盟商之事實，固據提出其
      加盟商簡智龍、宋玉雯於刑事誹謗案件之筆錄為證（見原
      審卷一第237、238、243頁）。惟查，證人簡智龍、宋玉
      雯於刑事案件審理時，或證述非被上訴人乙○○、甲○○
      二人親自傳真或送交，或未能確切證明確係被上訴人乙○
      ○、甲○○本人傳真或送交，且其等指證過程又多所訛誤
      存有瑕疵，為本院92年度上訴字第1332號刑事判決理由詳
      予論述，復參以該等報載內容與被上訴人乙○○在記者會
      上之發言亦非一致，已如前述，其等之證詞自不足採為有
      利於上訴人之憑據。且上訴人自訴被上訴人乙○○、甲○
      ○誹謗罪嫌部分，亦經本院刑事庭判決無罪確定在案，復
      有原法院90年自字第481號、本院92年度上訴字第1332號
      刑事判決在卷可考，上訴人主張被上訴人有誹謗快可立公
      司商譽、信用及上訴人丙○○名譽，並將報章媒體報導前
      揭記者會內容之文章，散佈予快可立公司之加盟商之侵權
      行為，自不足採。則上訴人請求被上訴人應負連帶賠償之
      責，亦屬無據。
  (二)丙○○於士林地院89年度自字第176號提起之詐欺自訴案件
    證物中，發現被上訴人等以快可立公司之名義向名嶸公司訂
    貨，並簽署出貨單，暨於該案中陳述上訴人積欠超允公司7
    百餘萬元之貨款，藉以侵害上訴人等之商譽、名譽部分：
    (1)查被上訴人甲○○及乙○○於前揭士林地院之刑事案件答
      辯狀中，固然記載遭上訴人丙○○詐欺7百餘萬元之貨款
      ，庭訊時亦陳述係快可立公司下訂單予名嶸公司，超允公
      司只是負責幫忙快可立公司裝櫃，錢都是快可立公司直接
      交給名嶸公司，快可立公司目前積欠超允公司7百多萬元
      等語（見士林地院89年度自字第176號詐欺卷第53至68、
      88、89頁），此為被上訴人甲○○、乙○○所不否認，並
      經本院調閱士林地院89年度自字第176號詐欺案卷核閱屬
      實，則上訴人此部分之主張堪認真實。惟查，被上訴人之
      前開答辯，顯為公開法庭之陳述，並與訟爭事項有關之事
      實，要屬庭訊中所為答辯，提供法官做為判斷之訴訟資料
      ，單純在法庭內為訴訟上之攻擊防禦內容，尤其以書狀方
      式表達之辯詞，尚難認有何侵害上訴人名譽或商譽之故意
      或過失。況88年2月快可立公司在大陸地區申請專用「快
      可立Quickly」商標後，與SUPER SPACE公司於同年六月三
      日與簽訂代理加盟合約書，雙方約定由SUPER SPACE公司
      加盟於快可立公司經營之冷熱飲速食之事業，並由快可立
      公司授權SUPER SPACE公司在授權區域對於快可立公司所
      提供之產品有獨家製造、販售及招募其他屬於此區域範圍
      內之加盟店之權利，並另授權使用台灣快可立公司所申請
      之商標，而SUPER SPACE公司之法定代理人即為上訴人丙
      ○○之夫黃普光，且黃普光又另於大陸地區設立「廣州快
      可力貿易有限公司」，大陸地區加盟店之原、物料均向超
      允公司購買，目前積欠超允公司貨款7,491,57 5元之事實
      ，亦據超允公司提出代理加盟合約書、授權書、客戶對帳
      單、訂貨單、出口報單等資料為證（見原審卷一第49、50
      、53至55、57至158頁）。雖上訴人主張超允公司所提出
      之「出貨暨付款明細表」所載金額顯與其所提出之「報關
      文件」、「貨款金額」並未符合，且交易對象亦非快可立
      公司等語。惟查，黃普光為上訴人丙○○之夫，同時亦於
      87年3月至89年3月間擔任快可立公司之總經理等情，亦據
      黃普光於本院刑事庭調查中供明在卷，此為本院92年度上
      訴字第1332號刑事判決理由認定屬實，則黃普光出面向超
      允公司訂購原物料，並向SUPER SPACE公司大陸地區加盟
      商收取原物料之貨款後交予超允公司，客觀上顯然足令人
      認定其為買賣原物料交易之相對人，黃普光究係以自訴人
      快可立公司總經理、SUPER SPACE公司代表人、或自訴人
      丙○○之夫、抑或廣州快可立貿易有限公司負責人，甚或
      其個人身分出面交易，因雙方並未簽立書面契約，亦未口
      頭約定，是被上訴人乙○○、甲○○二人主觀上認定係快
      可立公司或黃普光向超允公司訂購7百餘萬元原物料貨品
      ，尚非無據，縱報關金額與貨款金額未盡相同，然此為彼
      此生意往來因有扣款或其他扣抵情形所致，在未經雙方會
      帳前當無法獲得確認之金額，且上訴人自訴被上訴人乙○
      ○、甲○○誹謗罪嫌部分，經本院刑事庭判決無罪確定在
      案，亦已詳如前述，自難認被上訴人有何侵害上訴人名譽
      或商譽之情。
    (2)超允公司確有接受快可立公司委託，將運往大陸地區之貨
      物裝櫃運送等情，業據名嶸公司負責人曾弼柱於另案士林
      地院審理中證稱：「我們把貨批到超允，再由超允公司把
      貨直接裝櫃運到大陸去，超允公司也是接受快可立的委託
      .... 出貨單是超允公司的人簽的」、「一開始黃普光告
      訴我們他回到臺灣會解決這件事，到他們搬到南港新公司
      時有告訴我這筆錢他會付，等他回到大陸我已電話聯絡，
      他又把責任推給超允」、「超允的人告訴我是黃普光在大
      陸用電話聯絡超允急著要出貨」等語（見士林地院89 年
      度自字第176號卷第21頁反面、22頁、24頁）；證人即名
      嶸公司職員賴美玉亦證稱：「（這批貨）由快可立下單給
      超允，由超允公司來辦理執行」、「快可立下單，其他負
      責執行，我們接到超允的電話通知要我們出這批貨，我第
      一次出發票開給超允，因我們公司與超允一起併櫃」等語
      （見同上卷第66頁反面、67頁），復參以金霖事務機器行
      之負責人蘇錦林亦證稱：「出貨單上貨送到超允，伊知他
      們是要訂給大陸快可立，所以對出貨單上的簽名並不懷疑
      ，至於實際上要用的人是誰伊不清楚，以前黃普光曾來訂
      貨，要伊送到超允公司」、「（問：是否黃來訂貨，而指
      定要送貨的地點？）只有送往大陸的貨才要求我們超允由
      何人付款、何人簽收？）黃付錢，超允的人簽收」、「伊
      於出貨單上會將快可立、超允載明並以超允的地址為送貨
      地點」（見同上卷第253至256頁），有金霖事務機器行出
      貨單乙紙，上載超允公司之張姓職員所為「代快可立，張
      」之簽收字樣附卷可稽（同上卷第199頁反面），而黃普
      光亦當庭是認證人蘇錦林所供屬實，並稱：伊叫他送貨去
      超允是去併櫃，貨款伊都自己付等語（見同上卷第256頁
      ），按名嶸公司雖係經由超允公司介紹而與快可立公司交
      易，惟名嶸公司既於該另案中追訴被上訴人甲○○、乙○
      ○二人刑責，衡情應無出言袒護之理，從而其等所為之證
      言，堪認屬實，足徵黃普光確有將大陸加盟商之貨品送到
      超允公司併櫃運送之情。另證人即超允公司職員張玉鳳於
      上訴人自訴被上訴人乙○○、甲○○誹謗等罪刑事案件審
      理時亦證稱：（自證六，即前開金霖事務機器行出貨單）
      這張客戶上面的『快』為伊所簽，因那不是伊公司的貨，
      伊只是幫忙代收，超允公司曾代收快可立很多貨物，所有
      代收快可立公司的貨，伊都會簽『快』字，貨送到超允公
      司，伊就會依出貨單與出貨人聯絡詢問貨是何人所訂，廠
      商如是說快可立公司，伊就會在出貨單上加註『快』字，
      因為伊公司都是出快可立公司的貨，所以幫忙代收一起裝
      櫃並不奇怪等語，復為本院92年度上訴字第1332號刑事判
      決理由詳予論述，核與前開證人等之證述相符，亦堪認屬
      實，則超允公司員工張玉鳳在名嶸公司之出貨單上記載「
      代快可立，張」字，係用以表示屬於快可立公司之產品，
      方便併櫃時分辨，自難依此遽認被上訴人等有以快可立公
      司之名義向名嶸公司訂貨，並簽署出貨單之情。且上訴人
      自訴被上訴人乙○○、甲○○偽造文書罪嫌部分，亦經本
      院刑事庭判決無罪，復有原法院90年自字第481號、本院
      92年度上訴字第1332號刑事判決在卷可憑，上訴人主張被
      上訴人有以快可立公司之名義向名嶸公司訂貨，並簽署出
      貨單，藉以侵害上訴人等之商譽、名譽之侵權行為，亦不
      足採。則上訴人請求被上訴人應負連帶賠償之責，自屬無
      據。
五、綜上所述，上訴人主張：被上訴人召開記者會、散發新聞報
    導及於刑事訴訟程序之答辯內容，暨以快可立公司之名義向
    名嶸公司訂貨，並簽署出貨單，已對伊等之名譽、商譽、信
    用構成損害等語，為不可採。從而，上訴人本於民法第28條
    、第184條第1項、第185條第1項前段、第195條第1項等規定
    ，請求被上訴人超允公司、乙○○應同時於「中國時報」、
    「聯合報」第1版以黑白版面面積10公分乘13公分之版面，
    刊登如附件所示之「道歉啟事」之回復名譽行為及被上訴人
    超允公司、乙○○、甲○○應共同給付上訴人丙○○500,00
    0元，及自起訴狀繕本送達翌日起至清償日止，按年息5% 計
    算之利息，如其中之一被上訴人已為給付時，就已給付部分
    ，其餘被上訴人免給付義務，為無理由，不應准許。上訴人
    丙○○假執行之聲請，亦失所附麗，應併予駁回。原審為上
    訴人敗訴之判決，並駁回上訴人丙○○假執行之聲請，核無
    不合。上訴意旨指摘原判決不當，求予廢棄改判，為無理由
    ，應予駁回。
六、上訴人雖聲請向台灣電視事業股份有限公司及中華電視股份
    有限公司函調90年2月5日記者會之錄影帶，並聲請傳訊證人
    馬孟玲、陳弘志、周雅惠、藍淑貞、宋玉雯等人，惟本件事
    證已臻明確，且證人等並未在記者會現場，為上訴人所自承
    （見本院卷一第35頁），本院認無函調及傳訊之必要；又本
    件事證已臻明確，兩造其餘主張及所提之證據，經審酌後認
    與判決結果不生影響，爰不一一贅論，附此敘明。
據上論結，本件上訴為無理由，爰判決如主文。
中　　華　　民　　國　　94　　年　　4 　　月　　12　　日
　　　　　　　　　民事第十六庭  　審判長法　官  黃騰耀
　　　　　　　　　　　　　　　　        法　官  黃莉雲
　　　　　　　　　　　　　　　　        法　官  許文章
正本係照原本作成。
如不服本判決，應於收受送達後20日內向本院提出上訴書狀，其
未表明上訴理由者，應於提出上訴後20日內向本院補提理由書狀
（均須按他造當事人之人數附繕本）上訴時應提出委任律師或具
有律師資格之人之委任狀；委任有律師資格者，另應附具律師資
格證書及釋明委任人與受任人有民事訴訟法第466條之1第1項但
書或第2項（詳附註）所定關係之釋明文書影本。
中　　華　　民　　國　　94　　年　　4 　　月　　14　　日
　　　　　　　　　　　　　　　　　　　　書記官  李明昇
附註：
民事訴訟法第466條之1（第1項、第2項）：
對於第二審判決上訴，上訴人應委任律師為訴訟代理人。但上訴
人或其他法定代理人具有律師資格者，不在此限。
上訴人之配偶、三親等內之血親、二親等內之姻親，或上訴人為
法人、中央或地方機關時，其所屬專任人員具有律師資格並經法
院認為適當者，亦得為第三審訴訟代理人。
